【裁判字號】    92,簡上,154
【裁判日期】    920728
【裁判案由】    傷害
【裁判全文】
臺灣高雄地方法院刑事判決                        九十二年度簡上字第一五四號
    上  訴  人  丙○○○
右上訴人因傷害案件，不服本院高雄簡易庭中華民國九十一年十二月二十五日九十一
年度雄簡字第一八七號第一審刑事簡易判決（聲請簡易判決處刑案號：九十一年度偵
字第九五八號），提起上訴，本院管轄之第二審合議庭判決如左：
    主  文
原判決撤銷。
丙○○○傷害人之身體，處拘役參拾日，如易科罰金，以參佰元折算壹日。
    事  實
一、緣丙○○○為丁○○之繼母，丁○○與乙○○則為夫妻，丙○○○與乙○○間則
    為家庭暴力防治法第三條第三款所規定之家庭成員，因丙○○○與丁○○間因有
    買賣房屋之糾紛心生嫌隙，並因而發生訴訟（確認本票債權不存在之訴），於民
    國九十年九月六日雙方因前開案件至本院高雄簡易庭應訊，至同日中午十二時三
    十分許，庭訊完畢後，雙方均離開簡易法庭，步行至簡易庭外中庭處，丙○○○
    即基於普通傷害之犯意，持手中所撐之陽傘往行走在身旁之乙○○頭部與頸部處
    戳與敲打，致乙○○受有頭部血腫（六×四公分）合併輕微腦震盪、頸部左右二
    處瘀青（各為六×六公分、十×八公分）之傷害。
二、案經乙○○訴請台灣高雄地方法院檢察署檢察官偵查後聲請簡易判決處刑。
    理  由
一、訊據被告丙○○○固坦承有於前開時間與告訴人乙○○、證人丁○○等人前往本
    院高雄簡易庭開庭之情不諱，惟矢口否認有何傷害犯行，辯稱：當日開完庭後，
    伊先撐洋傘離開法庭，告訴人與證人丁○○均走在伊身後，且大聲罵伊，伊不予
    理會，告訴人即以米、鹽等物往伊身體上摔，伊當時僅單獨一人，即以陽傘擋住
    身體，但並未以陽傘碰觸到告訴人，伊趕快離開，並未打告訴人，且伊為手無縛
    雞之力之年邁老婦，絕無力氣將告訴人打成如此重傷，且當日開庭並未見到證人
    甲○○在場云云。
二、經查：
（一）前開犯罪事實，業據告訴人指述：當天十二點半開完庭後，伊先生先走出法庭
      ，伊與被告一起走出法院，走出簡易庭後，經過庭院時，被告走在伊身旁突然
      拿起所撐之藍白色花紋的陽傘先戳伊左、右肩舺骨處，再往伊頭部敲擊，打到
      陽傘掉在地上，伊並未反擊，證人丁○○走在伊前面，返回後拉開伊，並叫伊
      不要理被告，證人甲○○走在伊後面，亦趕快跑過來但來不及阻擋被告，僅叫
      伊先生趕快帶伊看醫生，伊當天穿著紫粉紅色的上衣與裙子，證人甲○○有穿
      一件灰色短袖外套等情甚詳，復有證人即在場目擊之甲○○在庭證稱：當天伊
      陪同告訴人夫妻前往簡易庭開庭，開完庭後證人丁○○先離開法庭，被告與告
      訴人二人是走在一起，伊走在最後面，走到法庭外，尚未走出法院時，被告右
      手撐一支深藍色素面陽傘，即以該陽傘打告訴人頭部，並戳告訴人頸部，且被
      告將陽傘打到掉落地面，還再拾起又再打告訴人一下，證人丁○○聽到告訴人
      喊叫才回頭拉開告訴人等語（均見偵查卷第二十五頁背面至第二十六頁訊問筆
      錄、本院九十二年五月七日訊問筆筆錄），及有證人即告訴人之夫丁○○亦證
      稱：當天伊與告訴人及告訴人之朋友一起到法院簡易庭開庭，約十二時許開完
      庭後走出法院至一斜坡，聽到後面告訴人在叫「打什麼」才回頭，見到被告拿
      一支打開的深色陽傘打告訴人頭部，打到陽傘掉到地上，被告又撿起打告訴人
      頭部，伊即趕快跑過去拉告訴人離開，證人甲○○則走在最後面等語甚詳（見
      本院九十二年五月二十八日訊問筆錄）。是互核告訴人之指述及證人甲○○與
      丁○○所證述之情節大致相符，雖證人甲○○、丁○○及告訴人等人，證述有
      關當日所見過程之部分略有出入，即有關究為證人甲○○與告訴人、證人丁○○二人一同至法院，或是告訴人與證人丁○○先至法院，有關當日開庭時間、
      在等待開庭時所坐之位置，及離開法庭後三人所距離之位置等情雖有不一，但
      此枝微細節或有些許出入，然因考量事發時間為九十年九月六日迄今已約一年
      多，實難期待證人與告訴人記憶完整，尚難因之即認告訴人之指述與證人之證
      述為不可採，再者，告訴人因之受有頭部血腫（六×四公分）、頸部左右二處
      瘀青（各為六×六公分、十×八公分）之傷害乙節，則有高雄市立聯合醫院九
      十二年五月二十九日以高市聯醫病字第０九二０００三六五四號函所附告訴人
      病歷一紙在卷可按，即證人二人所證述告訴人受傷部位核與前開告訴人之病歷
      資料相符，足見告訴人之指訴，應非虛詞，證人二人之證詞亦均可採信。
（二）綜上說明，堪認被告空言否認有傷害告訴人云云，顯不足採。本件事証明確，
      被告傷害犯行，洵堪認定。
（三）雖告訴人所提出之高雄市立大同醫院診斷證明書載明告訴人有：失眠狀態、情
      緒低落、負向思考，而有憂鬱狀態，於九十一年一月十四日進行七次門診治療
      乙節，有前開醫院診斷證明書二紙在卷可按，然本件事故發生係在九十年九月
      六日，告訴人有前述憂鬱狀態，已距離約三月，又無何積極證據可證告訴人之
      憂鬱症狀係因被告所為毆打行為所引起，故尚難因之遽為不利於被告之認定。
（四）至於被告聲請傳訊證人簡易庭社工到庭，係為證明告訴人有辱罵被告之情，然
      告訴人是否辱罵被告，顯與被告前開傷害犯行並無何關係；另被告聲請調查法
      院大門當日輪值法警，但據告訴人及證人二人所陳，發生爭執之地點係已走出
      簡易庭大門在中庭處，然該處並無法警站崗，且本件事證已明，核無調查當日
      輪值法警之必要，均附此說明。
三、核被告丙○○○所為，係犯刑法第二百七十七條第一項之傷害罪。被告先持雨傘
    戳告訴人左右二肩處，復毆打告訴人頭部，係一次傷害行為之接續動作，僅應論
    以一傷害罪。
四、原審據以論罪科刑，固非無見，惟原判決漏引刑法第二百七十七條第一項，以為
    適用法律之依據，尚有未洽，是被告即上訴人丙○○○否認傷害犯行提起上訴，
    雖無理由，惟原審判決既有如上述未洽之處，仍應由本院予以撤銷改判。
五、爰審酌被告與告訴人、證人丁○○間多年糾紛所引起犯罪之動機、目的，傷害行
    為之手段、對告訴人所造成之傷害程度、智識程度、犯後態度等一切情狀，量處
    如主文第二項所示之刑，並諭知易科罰金之折算標準，以示儆懲。
六、依刑事訴訟法第四百五十五條之一第三項、第三百六十九條第一項前段、第三百
    六十四條、第二百九十九條第一項前段、刑法第二百七十七條第一項、第四十一
    條第一項、罰金罰鍰提高標準條例第一條前段、第二條，判決如主文。
本案經檢察官洪期榮到庭執行職務。
中      華      民      國    九十二    年      七      月    二十八    日
                              臺灣高雄地方法院刑事第三庭
                                  審判長  法  官 黃仁松
                                          法  官 楊宗翰
                                          法  官 程克琳
右正本證明與原本無異。
不得上訴。
                                          書記官  梁瑜玲
中      華      民      國    九十二    年      七      月    二十八    日
【附錄本案論罪科刑法條】
刑法第二百七十七條：
傷害人之身體或健康者，處三年以下有期徒刑、拘役或一千元以下罰金。
犯前項之罪因而致人於死者，處無期徒刑或七年以上有期徒刑；致重傷者，處三年以
上十年以下有期徒刑。


司法院資訊處製作；財團法人民間司法改革基金會備份。
